臺灣高等法院臺南分院刑事判決
109年度上訴字第975號
上  訴  人  
即  被  告  陳靜儀



指定辯護人  陳香蘭律師（義務律師）
上列上訴人即被告因毒品危害防制條例案件，不服臺灣臺南地方
法院109年度訴字第201號中華民國109年6月16日第一審判決（起
訴案號：臺灣臺南地方檢察署108年度營偵字第1804號、109年度
營偵字第226號），提起上訴，本院判決如下：
    主  文
原判決關於陳靜儀部分撤銷。
陳靜儀犯如附表一編號1至4所示各罪，各處如附表一編號1至4 
所示之刑及沒收。應執行有期徒刑參年拾壹月，沒收部分併執行
之。
    事  實
一、陳靜儀明知甲基安非他命係毒品危害防制條例第2條第2項第
    2款所定之第二級毒品，不得非法持有、販賣。竟基於販賣
    第二級毒品以營利之犯意，其中就附表一編號4部分並與唐
    鉦傑（業經原審法院判處罪刑，並撤回上訴確定）共同意圖
    營利，基於販賣第二級毒品甲基安非他命之犯意聯絡，以其
    持用門號0000000000號行動電話作為聯絡販賣毒品之工具，
    於附表一編號1至4所示之時間、地點，以附表一編號1至4所
    示之交易方式，販賣如附表一編號1至4所示之甲基安非他命
    予林淑芬，並均已收取價金（毒品交易時間、地點、對象及
    價格，詳如附表一編號1至4所載）。嗣經警於民國108年10
    月18日9時許，在臺南市○○區○○○街00號0樓陳靜儀居處，依
    法搜索並扣得如附表二所示之物，始查知上情。
二、案經臺南市政府警察局新營分局報請臺灣臺南地方檢察署檢
    察官偵查起訴。
    理  由
壹、程序部分：
一、按刑事訴訟法第346條前段規定：「原審之代理人或辯護人
    ，得為被告之利益而上訴」，乃使被告在原審之辯護人得為
    被告之利益，以被告名義提起上訴。查被告在原審之辯護人
    蘇小津律師於109年7月9日提出刑事上訴暨理由狀，載明「
    被告陳靜儀」、「原審選任辯護人蘇小津律師」，並於理由
    說明「被告不服鈞院（原審法院）109年度訴字第201號刑事
    判決，並向原審選任辯護人表明其欲上訴，故原審選任辯護
    人爰按刑事訴訟法第346條規定，為被告之利益及以被告之
    名義提起本件上訴」，具狀人則為蘇小津律師，有該刑事上
    訴暨理由狀在卷可憑（本院卷第13-15頁）。準此，足見原
    審選任辯護人蘇小津律師係以被告之名義，而為其利益提起
    上訴，此部分程式即無欠缺（參最高法院108年度台上字第1
    973號判決意旨）。又司法院釋字第306號解釋意旨雖指：「
    …刑事被告之原審辯護人為被告之利益提起上訴，應以被告
    名義行之，在此範圍內，與憲法保障人民訴訟權之意旨，尚
    無牴觸。…如原審辯護人已為被告之利益提起上訴，而僅未
    於上訴書狀內表明以被告名義上訴字樣者，其情形既非不可
    補正，自應依法先定期間命為補正，如未先命補正，即認其
    上訴為不合法者，應予依法救濟」等情，然依前所述，本件
    原審辯護人已於上訴書狀內表明係以被告名義，並為被告之
    利益提起上訴字樣，自非屬司法院釋字第306號解釋所指應
    依法先定期間命為補正之情形。從而，辯護人指稱：本件刑
    事上訴狀，僅列原審辯護人及其印文，並無被告之簽名或蓋
    章，上訴顯然不合法律上之程式，然非不可補正，似應定期
    間先命補正云云，核屬無據。
二、按被告以外之人於審判外之陳述，雖不符刑事訴訟法第159
    條之1至第159條之4之規定，然經當事人於審判程序同意作
    為證據，法院審酌該言詞陳述或書面陳述作成時之情況，認
    為適當者，亦得為證據。又當事人、代理人或辯護人於法院
    調查證據時，知有第159條第1項不得為證據之情形，而未於
    言詞辯論終結前聲明異議者，視為有前項之同意，刑事訴訟
    法第159條之5定有明文。立法意旨在於傳聞證據未經當事人
    之反對詰問予以核實，原則上先予排除，惟若當事人已放棄
    反對詰問權，於審判程序中表明同意該等傳聞證據可作為證
    據，或於言詞辯論終結前未聲明異議，基於尊重當事人對傳
    聞證據之處分權，及證據資料愈豐富，愈有助於真實發見之
    理念，且強化言詞辯論主義，使訴訟程序得以順暢進行，上
    開傳聞證據亦均具有證據能力。查本案所引用之相關證據資
    料（詳後引證據），其中各項言詞或書面傳聞證據部分，縱
    無刑事訴訟法第159條之1至第159條之4或其他規定之傳聞證
    據例外情形，然業經本院審理時予以提示並告以要旨，且各
    經檢察官、辯護人表示意見，當事人已知上述證據乃屬傳聞
    證據，已明示同意作為本案之證據使用（本院卷第152-154
    、288頁），或未到庭或具狀聲明異議，而本院審酌上開證
    據資料製作時之情況，無不當取供及證明力明顯過低之瑕疵
    ，認以之作為證據應屬適當，揆諸前開規定，應認均有證據
    能力。
貳、認定犯罪事實所憑之證據及理由：
一、前開事實，業據被告於警詢、偵查及原審時（南市警營偵字
    第1080524269號《下稱警卷一》第195-211頁、臺灣臺南地方
    檢察署108年度營他字第180號卷《下稱偵卷》第64-65頁、原
    審卷第197頁）坦承不諱，並有如下證據可資證明：　　
  ㈠證人即購毒者林淑芬於警詢、偵查時（南市警營偵字第10900
    34921號《下稱警卷二》第292-301頁、偵卷第47-49頁）之證
    詞。證人即共犯唐鉦傑於警詢、偵查時（警卷一第123-125
    頁、偵卷第68-69頁）之證詞。
  ㈡林淑芬持用門號0000000000號行動電話與被告持用門號00000
    00000號行動電話之通訊監察譯文1份（警卷一第271-279頁
    ）、門號0000000000號（林淑芬）個人資料1份（警卷二第3
    06頁）、林淑芬之勘察採證同意書、臺南市政府警察局新營
    分局偵查隊採取尿液名冊及編號對照表、臺南市政府衛生局
    檢驗結果報告各1份（警卷二第321-325頁）、林淑芬之手機
    通訊紀錄擷取畫面1份（警卷二第328頁）、被告之自願受搜
    索同意書、臺南市政府警察局新營分局搜索扣押筆錄、扣押
    物品目錄表、扣押物品收據各1份（警卷一第215-229頁）、
    現場及扣押物照片1份（警卷一第255-259頁）、被告之臺南
    市政府警察局新營分局採尿同意書、臺南市政府警察局新營
    分局偵查隊採取尿液名冊及編號對照表各1份（警卷一第245
    -249頁）、臺南市政府衛生局檢驗結果報告1份（警卷二第1
    33頁）、門號0000000000號個人資料1份（警卷二第127頁）
    、臺灣臺南地方法院108年度聲監字第585號通訊監察書暨電
    話附表1份（警卷二第32-34頁）、108年度聲監續字第917號
    通訊監察書暨電話附表1份（警卷二第38-40頁）附卷可稽。
　㈢如附表二編號7、8、10所示之物品，扣案可證。
　　依上所述，被告上開任意性自白，核與卷內之積極證據相符
    ，堪信為真實。
二、按販賣第二級毒品本無一定價格，各次買賣之價格，可能各
    有差異，隨供需雙方之資力、關係之深淺、需求之數量、貨
    源之充裕與否、販賣者對於資金之需求如何即殷切與否，以
    及政府查緝之態度，進而為各種不同之風險評估，而為機動
    性之調整，是其價格標準，自非一成不變，且販賣者從各種
    「價差」或「量差」或係「純度」謀取利潤方式，或有差異
    ，然其所圖利益之非法販賣行為目的，則屬相同，並無二致
    。本案上開販賣第二級毒品之行為，雖因未當場查獲販毒事
    實，無從察知其販賣毒品確實數量、純度，亦無從知悉販入
    之價格，以為是否高價賣出之比較，惟毒品危害防制條例所
    處罰之「販賣」毒品罪，所著重者為在主觀上有藉以牟利之
    惡性，及對毒品之擴散具有較有償或無償轉讓行為更嚴重之
    危害性，被告有無「營利」之意圖係從客觀之社會環境、情
    況及證人、物證等資料，依據證據法則綜合研判認定。衡諸
    毒品甲基安非他命量微價高，且依一般社會通念以觀，販賣
    行為在通常情形下均係以牟利為其主要誘因及目的，倘非有
    利可圖，絕無甘冒重罰風險而為之之理。從而，舉凡其有償
    交易，除足反證其確另基於某種非圖利本意之關係外，通常
    尚難因無法查悉其販入價額作為是否高價賣出之比較，而諉
    無營利之意思，致阻卻販賣犯行之追訴。查被告既與林淑芬
    並非熟識，亦無特殊情誼，若非有利可圖，絕無平白甘冒被
    查緝重罰之高度風險而為之。從而，被告於為上開販賣毒品
    犯行時，主觀上確有營利之意圖甚明。　
三、綜上所述，本件事證明確，被告上開販賣第二級毒品之犯行
    ，均堪認定，應依法論科。
參、論罪科刑：
一、被告行為後，毒品危害防制條例第4條第2項及第17條第2項
    業於民國109年1月15日修正公布，並自公布後6個月後即109
     年7月15日生效施行。而修正前毒品危害防制條例第4條第2
     項規定：「製造、運輸、販賣第二級毒品者，處無期徒刑
    或七年以上有期徒刑，得併科新臺幣一千萬元以下罰金」，
    修正後規定：「製造、運輸、販賣第二級毒品者，處無期徒
    刑或十年以上有期徒刑，得併科新臺幣一千五百萬元以下罰
    金」，經比較新舊法結果，修正後之法定刑較修正前提高。
    又修正前毒品危害防制條例第17條第2項規定：「犯第4條至
    第8條之罪於偵查及審判中均自白者，減輕其刑」，修正後
    則規定：「犯第4條至第8條之罪於偵查及歷次審判中均自白
    者，減輕其刑」，就偵審自白減輕其刑規定經比較結果，新
    法增加『歷次』審判中均自白之條件，是以修正前毒品危害防
    制條例第17條第2項規定較有利於被告。依刑法第2條第1 項
    前段之規定，本件自應適用行為時即修正前毒品危害防制條
    例第4條第2項之規定論處，並適用較有利於被告之修正前毒
    品危害防制條例第17條第2項規定（原審雖未及比較新舊法
    ，惟其適用法條結果與本院判決並無二致，此部分不列為撤
    銷理由）。
二、核被告就附表一編號1至4所為，均係犯修正前毒品危害防制
    條例第4條第2項之販賣第二級毒品罪（共4罪）。被告各次
    販賣第二級毒品前，持有第二級毒品之低度行為，為各次販
    賣毒品之高度行為所吸收，均不另論罪。又被告所犯如附表
    一所示各次販賣第二級毒品罪，犯意各別，行為互殊，應予
    分論併罰。被告與唐鉦傑就附表一編號4所示之犯行，有犯
    意之聯絡及行為之分擔，應論以共同正犯。
三、刑之加重、減輕：
　㈠依司法院釋字第775號解釋文義及理由，係指構成累犯者，不
    分情節，一律加重最低本刑，於不符合刑法第59條所定要件
    之情形下，致生行為人所受之刑罰超過其所應負擔罪責之個
    案，不符罪刑相當原則、比例原則。於此範圍內，在修正前
    ，為避免發生上述罪刑不相當之情形，法院就該個案應裁量
    是否加重最低本刑（最高法院108年度台上字第2312號、第2
    361號判決意旨參照）。依此，該解釋係指個案應量處最低
    法定刑、又無法適用刑法第59條在內減輕規定之情形，法院
    應依此解釋意旨裁量不予加重最低本刑（最高法院108年度
    台上字第338號判決意旨參照）。查被告前因幫助詐欺案件
    ，經原審法院以105年度簡字第2014號判決判處有期徒刑4月
    確定，於107年2月4日執行完畢，有臺灣高等法院被告前案
    紀錄表可按，其受徒刑之執行完畢，五年以內故意再犯本案
    有期徒刑以上之各罪，均為累犯。審酌被告前有幫助詐欺前
    科紀錄，理應產生警惕作用，惟其仍再犯本件販賣第二級毒
    品犯行，顯見前案之徒刑對被告並未生警惕作用，其對於刑
    罰之反應力顯然薄弱，且被告並無司法院釋字第775號解釋
    意旨所指個案應量處最低法定刑、又無法適用刑法第59條減
    輕其刑，而應依此解釋意旨裁量不予加重最低本刑之情形，
    則就其所犯上開各罪，除販賣第二級毒品法定刑為無期徒刑
    部分不得加重外，餘仍應依刑法第47條第1項規定加重其刑
    。從而，辯護人為被告辯護稱：原審依被告前、後罪之關係
    ，認無特別惡性或對刑罰反應力薄弱之情，就累犯不予加重
    最低本刑，並無違誤云云，自屬無據。
　㈡按修正前毒品危害防制條例第17條第2項規定：「犯第4條至
    第8條之罪於偵查及審判中均自白者，減輕其刑」，查被告
    就附表一編號1至4所示販賣第二級毒品犯行，已於偵查及原
    審自白犯行，均應依修正前毒品危害防制條例第17條第2項
    之規定，減輕其刑，並依法先加（法定刑為無期徒刑部分不
    得加重）後減之。　　
　㈢被告及辯護人雖稱：被告已於偵審中均承認犯行，販賣次數4
    次，對象僅林淑芬1人，且僅為吸毒者間互通有無之零星小
    額交易，係供給微量予朋友以解其毒癮，販賣所得尚屬微薄
    ，亦非長期，對社會秩序與國民健康之危害程度尚非至鉅。
    又被告之父陳坤山即有販賣毒品之犯行，被告生長環境複雜
    ，無法受到正面教導，且自幼因高度近視，右眼已幾近失明
    ，左眼亦因視網膜剝離，目前視力僅剩0.2左右，行動均需
    他人攙扶，並無工作能力，請依刑法第59條規定減輕其刑云
    云。惟按刑之量定，為求個案裁判之妥當性，法律固賦予法
    院裁量權，但此項裁量權之行使，除應依刑法第57條規定，
    審酌行為人及其行為等一切情狀，為整體之評價，並應顧及
    比例原則與平等原則，使罪刑均衡，輕重得宜，以契合社會
    之法律感情。又刑法第59條之酌量減輕其刑，必於犯罪之情
    狀，在客觀上足以引起一般之同情，認為顯可憫恕，且即予
    宣告法定最低度之刑，猶嫌過重者，始有其適用。查被告雖
    有視網膜剝離而視力模糊之情形，有高雄榮民總醫院診斷證
    明書1紙可按（原審卷第99頁），然被告為圖一己私利，販
    賣第二級毒品予他人，所為係戕害國民身心健康之行為，實
    屬不該。又修正前毒品危害防制條例第4條第2項規定，販賣
    第二級毒品之法定最低本刑為七年以上有期徒刑（得併科罰
    金），而被告所犯上開各次販賣第二級毒品犯行，均已依修
    正前毒品危害防制條例第17條第2項之規定予以減輕其刑，
    則其所犯上開各次販賣第二級毒品罪經減刑之後，已難認有
    何「情輕法重」之情事。從而，其與刑法第59條所規定之要
    件，已有不符，自無再依該條酌減其刑之適用。是被告及辯
    護人辯稱：請再依刑法第59條規定酌減刑度云云，尚難採憑
    。
肆、撤銷改判理由：
一、原判決以被告上開販賣第二級毒品之犯行，事證明確，因予
    論罪科刑，固非無見。惟查，被告受徒刑之執行完畢，五年
    以內故意再犯本案有期徒刑以上之各罪，均為累犯，除販賣
    第二級毒品法定刑為無期徒刑部分不得加重外，餘仍應依刑
    法第47條第1項規定加重其刑，已如前述。原審未予詳酌上
    情，而不予加重其刑，尚有未洽。被告上訴意旨以原判決量
    刑過重，並請求依刑法第59條規定減輕其刑，指摘原判決不
    當，雖無理由，惟原判決既有上開可議之處，仍屬無可維持
    ，自應由本院將原判決關於被告部分撤銷改判，期臻適法。
二、爰審酌被告明知甲基安非他命係戕害他人身心之毒品，竟無
    視國家杜絕毒品犯罪禁令，為貪圖不法利益，仍鋌而走險販
    毒牟利，戕害國民身心健康，危害社會治安，應予非難。惟
    念及被告犯後均坦承犯行，犯後態度尚可。兼衡被告之素行
    （參見臺灣高等法院被告前案紀錄表）、本案販賣毒品之對
    象人數1人、次數4次、販賣毒品之金額、所得利益。暨被告
    於原審時自述國中肄業之智識程度，無業，已婚尚無子女等
    一切情狀，分別量處被告如附表一「論罪科刑及沒收」欄所
    示之刑，並定其應執行有期徒刑三年十一月，以示懲儆。本
    案係因原審判決適用法則不當而撤銷，自不受刑事訴訟法第
    370條不利益變更禁止原則之拘束，附此敘明。
三、沒收：
　㈠未扣案之販毒所得計2,000元，為被告販賣毒品之犯罪所得，
    應依刑法第38條之1第1項前段宣告沒收，並依同條第3項規
    定諭知於全部或一部不能沒收或不宜執行沒收時，追徵其價
    額。
　㈡扣案附表二編號7、8、10所示之物，為被告犯本件販賣第二
    級毒品犯行所用之物，業據被告於原審時供明在卷（原審卷
    第110-111頁），應依毒品危害防制條例第19條第1項規定宣
    告沒收。
  ㈢至於附表二編號1至6、9所示之物，被告於原審時供稱：附表
    二編號1至6、9所示之物，是供我施用毒品所用等語（原審
    卷第110-111頁），且無證據證明前揭扣案物與本件犯行有
    關，爰均不予宣告沒收。
　㈣以上諭知之沒收，併執行之。　
伍、本件被告經合法傳喚，無正當之理由未於審判期日到庭，爰
    依刑事訴訟法第371條之規定，不待其陳述，逕行判決。
據上論斷，應依刑事訴訟法第369條第1項前段、第364條、第299
 條第1項前段、第371條，毒品危害防制條例第4條第2項（修正
前）、第17條第2項（修正前）、第19條第1項，刑法第2條第1項
前段、第11條前段、第28條、第47條第1項、第51條第5款、第38
條之1第1項前段、第3項，判決如主文。
本案經檢察官莊立鈞提起公訴，檢察官劉榮堂到庭執行職務。
中　　華　　民　　國　　109 　年　　12　　月　　28　　日
                  刑事第三庭    審判長法　官  陳連發
                                      法　官  何秀燕
                                      法　官  洪榮家
以上正本證明與原本無異。
如不服本判決應於收受送達後20日內向本院提出上訴書狀，其未
敘述上訴理由者，並得於提起上訴後20日內向本院補提理由書（
均須按他造當事人之人數附繕本）「切勿逕送上級法院」。
　　　　　　　　　　　　　　　　　　　書記官  郭馥萱
中　　華　　民　　國　　109 　年　　12　　月　　28　　日
附錄本案論罪科刑法條：
修正前毒品危害防制條例第4條第2項
製造、運輸、販賣第二級毒品者，處無期徒刑或7年以上有期徒
刑，得併科新臺幣1千萬元以下罰金。　
附表一：
編號 時間 地點 對象 交易方式 論罪科刑及沒收 備註    1 108年8月30日21時許 臺南市○○區○○路0段00號統一超商○○門市 林淑芬 林淑芬於108年8月30日20時47分許持以0000000000號行動電話，與被告持用之0000000000號行動電話聯繫後，由被告於左列時、地，將甲基安非他命1包販賣予林淑芬，並得款500元。 陳靜儀犯販賣第二級毒品罪，累犯，處有期徒刑參年捌月。扣案如附表二編號7、8、10所示之物沒收。未扣案之販賣第二級毒品所得新臺幣伍佰元沒收，於全部或一部不能沒收或不宜執行沒收時，追徵其價額 原判決附表一編號8 2 108年9月12日16時許 臺南市○○區○○路0段000巷口 同上 林淑芬於108年9月12日15時39分許持以0000000000號行動電話，與被告持用之0000000000號行動電話聯繫後，由被告於左列時、地，將甲基安非他命1包販賣予林淑芬，並得款500元。 陳靜儀犯販賣第二級毒品罪，累犯，處有期徒刑參年捌月。扣案如附表二編號7、8、10所示之物沒收。未扣案之販賣第二級毒品所得新臺幣伍佰元沒收，於全部或一部不能沒收或不宜執行沒收時，追徵其價額 原判決附表一編號9 3 108年9月26日18時許 臺南市○○區○○路0段00號統一超商○○門市 同上 林淑芬於108年9月26日17時6分許持以0000000000號行動電話，與被告持用之0000000000號行動電話聯繫後，由被告於左列時、地，將甲基安非他命1包販賣予林淑芬，並得款500元。 陳靜儀犯販賣第二級毒品罪，累犯，處有期徒刑參年捌月。扣案如附表二編號7、8、10所示之物沒收。未扣案之販賣第二級毒品所得新臺幣伍佰元沒收，於全部或一部不能沒收或不宜執行沒收時，追徵其價額 原判決附表一編號10 4 108年10月2日21時許 臺南市○○區○○路0號○○國小 同上 林淑芬於108年10月2日19時9分許持以0000000000號行動電話，與被告持用之0000000000號行動電話聯繫後，於左列時間，唐鉦傑騎乘機車搭載被告到達左列地點，由唐鉦傑將甲基安非他命1包交予林淑芬，再由林淑芬將價金500元交予被告。 陳靜儀共同犯販賣第二級毒品罪，累犯，處有期徒刑參年捌月。扣案如附表二編號7、8、10所示之物沒收。未扣案之販賣第二級毒品所得新臺幣伍佰元沒收，於全部或一部不能沒收或不宜執行沒收時，追徵其價額 原判決附表一編號11 

附表二（扣案物品）：
編號 品名 數量 1 第二級毒品甲基安非他命 1.75公克（含袋重） 2 第二級毒品甲基安非他命 0.60公克（含袋重） 3 第二級毒品甲基安非他命 0.40公克（含袋重） 4 第二級毒品甲基安非他命 0.52公克（含袋重） 5 第二級毒品甲基安非他命 0.34公克（含袋重） 6 第二級毒品甲基安非他命 0.46公克（含袋重） 7 行動電話（含門號0000000000號SIM卡1張） 1支 8 磅秤 1臺 9 吸食器 2支 10 分裝勺 1支